臺灣高雄地方法院刑事判決　　　　　　　100年度智訴字第6號
公　訴　人　臺灣高雄地方法院檢察署檢察官
被　　　告　卓得生
上列被告因違反著作權法案件，經檢察官提起公訴（99年度偵字
第34605 、34606 、34697號），本院判決如下：
    主  文
卓得生犯著作權法第九十一條第二項之侵害著作財產權罪，處有
期徒刑陸月，如易科罰金，以新臺幣壹仟元折算壹日；扣案如附
表三所示之物均沒收。又共同犯著作權法第九十一條第二項之侵
害著作財產權罪，處有期徒刑陸月，如易科罰金，以新臺幣壹仟
元折算壹日；扣案如附表四所示之物均沒收。應執行有期徒刑拾
月，如易科罰金，以新臺幣壹仟元折算壹日；扣案如附表三、四
所示之物均沒收。
    事  實
一、卓得生明知如附表一所示之音樂著作係他人享有著作財產權
    之音樂著作，非經著作財產權人之同意或授權，不得擅自重
    製、出租，竟未經該附表所示著作財產權人之同意或授權，
    基於意圖出租而擅自以重製及出租之方式侵害他人著作財產
    權，且明知為侵害著作權之重製物而散布之犯意，自民國96
    年12月1 日起，以每臺每月新臺幣（下同）3000元之代價，
    將其內前經非法重製有附表一編號1 至7 所示音樂著作之附
    表三所示伴唱機，連同點歌本，出租予不知情之址設高雄市
    ○○區○○路23號「小林小吃部」負責人李在祥（業經法院
    判處無罪確定），並於97年1 月30日後之某日，擅自以灌歌
    方式，將附表一編號8 所示之音樂著作，非法重製入已出租
    予李在祥之前述伴唱機內，並繼續將前述伴唱機出租予李在
    祥。嗣為警於97年9 月15日前往前述「小林小吃部」執行搜
    索查獲，並當場扣得如附表三所示之物。
二、卓得生另明知如附表二所示之音樂著作係他人享有著作財產
    權之音樂著作，非經著作財產權人之同意或授權，不得擅自
    重製、出租，竟未經該附表所示著作財產權人之同意或授權
    ，與受僱人陳深淵（另案審理中）共同基於意圖出租而擅自
    以重製及出租之方式侵害他人著作財產權，且明知為侵害著
    作權之重製物而散布之犯意聯絡，推由陳深淵自97年1 月5
    日起，以每臺每月5000元之代價，將其內前經非法重製有附
    表二編號1 至8 所示音樂著作之附表四所示伴唱機，連同遙
    控器、點歌本，出租予不知情之址設高雄市○○區○○里○
    ○路路100 號「合歡小吃部」負責人張雅華（業經檢察官為
    不起訴處分確定），並陸續於97年1 月30日後之某日，擅自
    以灌歌方式，將附表二編號9 至12所示之音樂著作，非法重
    製入已出租予張雅華之前述伴唱機內，並繼續將前述伴唱機
    出租予張雅華。嗣為警於97年11月21日前往前述「合歡小吃
    部」執行搜索查獲，並當場扣得如附表四所示之物。
三、案經附表一、二所示著作財產權人分別訴由高雄市政府警察
    局左營分局、前鎮分局報請臺灣高雄地方法院檢察署檢察官
    偵查起訴。
    理  由
壹、證據能力方面
    本判決所引用之證據資料（詳後引用之各項證據），其中係
    屬傳聞證據部分，縱無刑事訴訟法第159 條之1 至第159 條
    之4 或其他規定之傳聞證據例外情形，亦因被告卓得生及檢
    察官均已明示同意作為證據使用（本院審智訴字卷第30頁）
    ，且本院審酌卷內並無事證顯示各該陳述之作成時、地與週
    遭環境，有何致令陳述內容虛偽、偏頗之狀況後，也認為適
    當，依刑事訴訟法第159 條之5 第1 項之規定，為傳聞法則
    之例外，應有證據能力。
貳、實體事項
一、訊據被告固坦言其分別將附表三、四各所示之物出租予前述
    「小林小吃部」負責人李在祥、「合歡小吃部」負責人張雅
    華等事實，惟矢口否認有何違反著作權法犯行，辯稱：我以
    收購中古伴唱機再對外出租營生，附表三、四所示伴唱機都
    是我收購再行出租的，但我出租伴唱機當時並不知道機臺內
    含有未合法取得授權之音樂著作，且於出租前、後，也俱未
    曾自行或指示受僱人，擅自以灌歌方式，將任何音樂著作非
    法重製入附表三、四所示伴唱機云云。經查：
  (一)附表一、二所示之著作，均係該附表所示著作財產權人享有
    著作財產權之音樂著作；而被告自96年12月1 日起，以每臺
    每月3000元之代價，將附表三所示伴唱機、點歌本，出租予
    址設高雄市○○區○○路23號「小林小吃部」負責人李在祥
    ，嗣員警於97年9 月15日前往前述「小林小吃部」執行搜索
    時，發現附表三所示伴唱機內經非法重製有附表一所示之音
    樂著作，乃當場扣得如附表三所示之物；又被告另指示受僱
    人陳深淵自97年1 月5 日起，以每臺每月5000元之代價，將
    附表四所示伴唱機連同遙控器、點歌本，出租予不知情之址
    設高雄市○○區○○里○○路路100 號「合歡小吃部」負責
    人張雅華，嗣為警於97年11月21日前往前述「合歡小吃部」
    執行搜索時，發現附表四所示伴唱機內經非法重製有附表二
    所示之音樂著作，乃當場扣得如附表四所示之物各情，為被
    告所不爭執（本院審智訴字卷30頁），且經證人即告訴代理
    人王建弘（高雄市政府警察局左營分局警卷，下稱左營警卷
    第11-13 頁；高雄市政府警察局前鎮分局警卷，下稱前鎮警
    卷第17-20 頁；臺灣高雄地方法院檢察署97年度偵字第3239
    0 號卷，下稱偵二卷第17-18 頁）、陳光璞（偵二卷第29-3
    1 頁；臺灣高雄地方法院檢察署98年度偵字第27306 號卷，
    下稱偵五卷第24、68頁）證述明確。而被告各將附表三、四
    所示之物出租予「小林小吃部」負責人李在祥、「合歡小吃
    部」負責人張雅華等節，並分據證人即「小林小吃部」負責
    人李在祥於偵查中證稱：我向被告承租附表三之物，租金是
    每臺每月3000元，有時是由我直接付給被告，有時則是透過
    我所雇用之李偉付款（偵二卷第17、97-98 頁）、證人即「
    小林小吃部」員工李偉於偵查中證稱：附表三所示物品是負
    責人李在祥自96年12月1 日起向被告承租的，租金是每臺每
    月3000元（偵二卷第96-98 頁）、證人即「合歡小吃部」負
    責人張雅華證稱：附表四所示之伴唱機是我以每臺每月5000
    元之代價承租的（前鎮警卷第13-16 頁）、證人陳深淵證稱
    ：我以每月2 萬元之代價受雇於被告，並於受雇期間，經被
    告指派前去「合歡小吃部」安裝附表四所示之3 臺伴唱機，
    且按月收取每臺5000元、合計1 萬5000元之租金，我已經向
    「合歡小吃部」負責人張雅華收過2 次租金，一共收了3 萬
    元了（前鎮警卷第8-12頁）各等語明確。此外，尚有著作權
    清冊及著作財產權轉讓證明書（左營警卷第41-52 頁、前鎮
    警卷第35-48 頁、偵二卷第38-62 、101 頁、偵五卷第72-7
    3 頁、臺灣高雄地方法院檢察署98年度偵字第1665號卷，下
    稱偵三卷第8-9 頁）、現場圖、消費收據、蒐證照片（左營
    警卷第53-80 頁、前鎮警卷第49-97 頁）在卷，及附表三、
    四之物扣案可稽，自堪認定。
  (二)被告雖辯稱其出租附表三、四所示伴唱機之際，不知機臺內
    各業經非法重製有附表一編號1 至7 、附表二編號1 至8 所
    示音樂著作云云。惟查，伴唱機之作用本在於供使用人點選
    內建之音樂著作進行演唱，且著作財產權與著作所附著有形
    物之所有權核屬可分之二事，並不因有形附著物所有權之取
    得，即謂該有形附著物所有人對於其內所含有、數量甚達成
    千上百之著作，俱得任憑己意而為出租等各式使用，被告既
    自承以出租附表三、四所示伴唱機營生，對此當無由委為不
    知，是以於出租之前，詳予確保伴唱機臺內音樂著作之授權
    合法性無虞，本應係被告此等出租伴唱機臺牟利業者責無旁
    貸之作為義務。況被告另曾自陳其於收購附表三、四所示伴
    唱機後，即發函予豪記公司等著作財產權人要求授權，另又
    函請智慧財產局加以仲裁等語（偵三卷第15頁、左營警卷第
    7 頁），益徵被告自始對於該等伴唱機內含有未經合法授權
    之音樂著作一情，知之甚詳，被告迄於本院審理中翻異前詞
    ，辯稱不知機臺內含有未合法取得授權之附表一、二所示音
    樂著作云云，顯係飾卸之詞，不足採信。
  (三)被告雖另辯稱其要無非法重製附表一編號8 、附表二編號9
    至12所示音樂著作之犯行云云。惟查，就附表一編號8 及附
    表二編號10之「迷魂香」音樂著作、附表二編號9 之「前途
    」音樂著作，瑞影企業股份有限公司（下稱瑞影公司）製作
    可灌錄於伴唱機內、俾利點唱使用之MIDI版，均為97年1 月
    30日始首次發行，且瑞影公司所選定之點歌編號分別為2697
    5 、26974 ；另就附表二編號11之「愛情爐丹」音樂著作、
    編號12之「買醉的人」音樂著作，瑞影公司所製作之MIDI版
    ，則係遲於97年8 月9 日始首次發行，且所選定之點歌編號
    分別為48616 、48617 等情，有瑞影公司精選MIDI編號70、
    79 點 歌單各1 紙在卷可稽（偵二卷第82頁反面、第83頁）
    ，而依前述蒐證照片（左營警卷第72頁、前鎮警卷第75頁照
    片）顯示：附表一所示伴唱機內經非法重製「迷魂香」音樂
    著作之點歌編號即係26975 ，而附表二所示伴唱機內經非法
    重製「前途」、「迷魂香」、「愛情爐丹」、「買醉的人」
    等音樂著作，各自之點歌編號也恰為26974 、26975 、4861
    6 、48617 ，而俱與瑞影公司所製MIDI版選用之點歌編號完
    全相符，末參諸證人陳深淵亦不諱言出租機臺後確有灌錄新
    歌之舉（偵三卷第14頁參照），足見附表一編號8 及附表二
    編號9 至12所示之音樂著作，乃係被告出租附表三、四所示
    伴唱機，並俟瑞影公司就該等音樂著作所製作之MIDI版首次
    發行後，方以瑞影公司之MIDI版為藍本，自行或指示受僱人
    ，擅自以灌歌方式，而將附表一編號8 所示之音樂著作，非
    法重製入已出租予李在祥之附表三所示伴唱機內，及將附表
    二編號9 至12所示之音樂著作，非法重製入已出租予張雅華
    之附表四所示伴唱機內，被告空言否認此部分之非法重製犯
    行，亦非實在。
  (四)綜上，本案事證明確，被告犯行堪以認定，應依法論科。
二、論罪科刑
  (一)核被告關於事實一、二所為，各係犯著作權法第91條第2 項
    之意圖出租而擅自以重製之方法侵害他人之著作財產權罪。
    又著作權法第91條第2 項既係規定意圖出租而擅自重製他人
    著作之行為，則按照低度行為吸收於高度行為之原則，其出
    租及散布「擅自重製他人著作」之行為，當吸收於擅自重製
    行為之中，自應專依著作權法第91條第2 項意圖出租而重製
    之規定處罰，不另論以著作權法第92條之以出租方法侵害他
    人著作財產權罪及同法第91條之1 第2 項之明知為侵害著作
    財產權之重製物而散布罪。被告就事實二所示犯行，與受僱
    人陳深淵存有犯意聯絡、行為分擔，均應論以共同正犯。渠
    等基於意圖出租予「合歡小吃部」負責人張雅華而擅自重製
    之接續犯意，先後多次以灌錄之方式擅自重製而侵害他人著
    作財產權之行為，僅為全部犯罪行為之一部，各行為間之獨
    立性極低，且係在密切接近之時地侵害同一法益，社會通念
    已無法將各該行為分開，故應以接續犯論以一罪。被告分就
    事實一、二所示違反著作權法犯行，各係以（法律上）一行
    為同時侵害附表一、二各所示著作財產權人之著作財產權，
    為想像競合犯，各應從一重處斷。
  (二)按集合犯係指犯罪構成要件之行為，依其本質、犯罪目的或
    社會常態觀之，常具有反覆、繼續為之之特性，此等反覆實
    行之行為，於自然意義上雖係數行為，但依社會通念，法律
    上應僅為一總括之評價，法律乃將之規定為一獨立之犯罪類
    型，而為包括一罪。故犯罪是否包括一罪之集合犯，客觀上
    ，應斟酌其法律規定文字之本來意涵、實現該犯罪目的之必
    要手段、社會生活經驗中該犯罪實行常態及社會通念等；主
    觀上，則視其是否出於行為人之一次決意，並秉持刑罰公平
    原則，加以判斷。又所稱接續犯，係指數個在同時同地或密
    切接近之時地，侵害同一法益之行為，因各舉動之獨立性極
    為薄弱，社會通念認為無法強行分開，乃將之包括視為一個
    行為之接續進行，給予單純一罪之刑法評價。惟就接續犯之
    判斷，亦不能無限擴張，除仍應受社會通念之支配外，尤應
    注意其公平性、合理性，使與經驗法則、論理法則及比例原
    則等一般法律適用之原理原則相適合。查被告分就事實一、
    二所犯著作權法第91條第2 項之侵害著作財產權罪行，其本
    質上未必具有反覆、延續實行之特徵，且依該條犯罪構成要
    件之文義觀之，亦無從認定立法者本即預定各該犯罪係必有
    數個同種類行為而反覆實行之集合犯行，復非在同時同地或
    密切接近之時地內為之，是應認二者犯意各別，行為亦非不
    可分割，自應分論併罰。
三、本院審酌被告不思尊重他人之著作財產權，竟擅自侵害以牟
    私利，誠屬不該。惟念被告犯後尚知坦認部分客觀犯罪事實
    ，且由犯罪時點以觀，被告本案之2 次犯行，乃係其最初涉
    犯著作權法之案件，且其於本案2 次犯行前，未曾因案受刑
    之宣告及執行，要非素行不佳之人。再兼衡被告各別意圖出
    租而被查獲擅自重製之音樂著作數量、出租內含非法重製音
    樂著作伴唱機之期間、各次犯行對著作財產權人之侵害程度
    等一切情狀，爰分別量處如主文各所示之刑，且均諭知以10
    00元折算1 日之易科罰金折算標準，並為被告合併定其應執
    行之刑，及諭知同前之易科罰金折算標準。末扣案之如附表
    三、四各所示之物，分別係被告所有，供犯事實一、二各所
    示違反著作權法犯行所用之物，爰依著作權法第98條前段規
    定宣告沒收。
據上論斷，應依刑事訴訟法第299 第1 項前段，著作權法第91條
第2 項、第98條前段，刑法第11條、第28條、第55條、第51條第
5款 、第41條第1 項、第41條第8 項，判決如主文。
本案經檢察官陳威呈到庭執行職務。
中    華    民    國   100    年    5     月    24    日
                  刑事第一庭  審判長法  官  黃三友
                                    法  官  陳億芳
                                    法  官  莊珮吟
以上正本證明與原本無異。
如不服本判決應於收受本判決後10日內向本院提出上訴書狀，其
未敘述上訴理由者，並得於提起上訴後10日內向本院補提理由書
狀（均須按他造當事人之人數附繕本）「切勿逕送上級法院」。
中    華    民    國   100    年    5     月    24    日
                                    書記官  鍾淑美
┌────────────────────────────────┐
│附表一：                                                        │
├─┬──────────┬───────────────────┤
│編│音    樂    著    作│著    作    財    產    權    利    人│
│號│                    │                                      │
├─┼──────────┼───────────────────┤
│1 │力量之詞            │豪記公司                              │
├─┼──────────┼───────────────────┤
│2 │送行之詞、曲        │吳東龍                                │
├─┼──────────┼───────────────────┤
│3 │堅持之詞、曲        │吳東龍                                │
├─┼──────────┼───────────────────┤
│4 │錯愛之詞、曲        │吳東龍、豪記公司                      │
├─┼──────────┼───────────────────┤
│5 │思相枝之詞、曲      │吳東龍                                │
├─┼──────────┼───────────────────┤
│6 │蝴蝶夢之詞、曲      │吳東龍                                │
├─┼──────────┼───────────────────┤
│7 │我問天之曲          │吳東龍、豪記公司                      │
├─┼──────────┼───────────────────┤
│8 │迷魂香之曲          │豪記公司                              │
└─┴──────────┴───────────────────┘
┌────────────────────────────────┐
│附表二：                                                        │
├─┬──────────┬───────────────────┤
│編│音    樂    著    作│著    作    財    產    權    利    人│
│號│                    │                                      │
├─┼──────────┼───────────────────┤
│1 │力量之詞、曲        │吳東隆、豪記公司                      │
├─┼──────────┼───────────────────┤
│2 │蝴蝶夢之詞、曲      │吳東龍                                │
├─┼──────────┼───────────────────┤
│3 │我問天之詞、曲      │吳東龍、豪記公司                      │
├─┼──────────┼───────────────────┤
│4 │思相枝之詞、曲      │吳東龍                                │
├─┼──────────┼───────────────────┤
│5 │堅持之詞、曲        │吳東龍                                │
├─┼──────────┼───────────────────┤
│6 │送行之詞、曲        │吳東龍                                │
├─┼──────────┼───────────────────┤
│7 │錯愛之詞、曲        │吳東龍、豪記公司                      │
├─┼──────────┼───────────────────┤
│8 │手中情之詞、曲      │吳東龍、豪記公司                      │
├─┼──────────┼───────────────────┤
│9 │前途之詞、曲        │豪記公司                              │
├─┼──────────┼───────────────────┤
│10│迷魂香之詞、曲      │豪記公司                              │
├─┼──────────┼───────────────────┤
│11│愛情爐丹之詞、曲    │吳東龍                                │
├─┼──────────┼───────────────────┤
│12│買醉的人之詞、曲    │吳東龍                                │
└─┴──────────┴───────────────────┘
┌────────────────────────────────┐
│附表三：                                                        │
├─┬──────────┬───────────────────┤
│編│物    品    名    稱│數                                  量│
│號│                    │                                      │
├─┼──────────┼───────────────────┤
│1 │伴唱機              │參臺                                  │
├─┼──────────┼───────────────────┤
│2 │點歌本              │參本                                  │
└─┴──────────┴───────────────────┘
┌────────────────────────────────┐
│附表四：                                                        │
├─┬──────────┬───────────────────┤
│編│物    品    名    稱│內                                  容│
│號│                    │                                      │
├─┼──────────┼───────────────────┤
│1 │點唱家伴唱機SD-5181 │主機壹臺含外掛式硬碟壹組、點歌本壹本、│
│  │、機號B0000000號    │遙控器壹臺                            │
├─┼──────────┼───────────────────┤
│2 │點唱家伴唱機SD-586、│主機壹臺、點歌本壹本、遙控器壹臺      │
│  │機號B0000000號      │                                      │
├─┼──────────┼───────────────────┤
│3 │點唱家伴唱機SD-518J │主機壹臺、點歌本壹本、遙控器壹臺      │
│  │、機號B0000000號    │                                      │
└─┴──────────┴───────────────────┘
◎附錄本案所犯法條：
《著作權法第91條之1 第2 項》
意圖銷售或出租而擅自以重製之方法侵害他人之著作財產權者，
處6 月以上5 年以下有期徒刑，得併科新臺幣20萬元以上200 萬
元以下罰金。